台灣新竹地方法院刑事判決　　　　　　　　　　　　　九十一年度訴字第四四七號
　　公　訴　人　臺灣新竹地方法院檢察署檢察官
　　被　　　告　甲○○
右列被告因違反選舉罷免法案件，經檢察官提起公訴（九十一年度選偵字第九九號）
，本院判決如左：
    主      文
甲○○共同連續對於有投票權之人，交付賄賂，而約其投票權為一定之行使，處有期
徒刑肆月，如易科罰金，以佰元折算壹日。褫奪公權參年。緩刑貳年。
扣案之賄賂新臺幣壹萬參仟元及行賄之對象村民名單貳張均沒收。
    事      實
一、甲○○係住在新竹縣湖口鄉○○村○鄰○○路○段一三三巷三六弄十一號之村民
    ，於民國九十一年六月六日十七時許，在新竹縣湖口鄉火車站附近平交道路邊，
    自姓名年籍不詳之成年男子收受供賄選用之現金新台幣（下同）千元紙鈔十三張
    共一萬三千元及供行賄之對象村民名單二張，與該成年男子共同基於對有投票權
    人賄選之概括犯意聯絡，以每票一千元之價格為新竹縣湖口鄉第十七屆信義村長
    登記第三號候選人乙○○賄選，並由甲○○依照該名單所載「胡玉美３、何阿雲
    ５、張滿江１、劉展２、王李秀蓮２」之標記，發送賄款給具有湖口鄉信義村
    長選舉投票權之前開村民。甲○○於同日十八時許，依照前開名單先持賄款至湖
    口鄉○○路○段一三三巷三六弄十六號鄰居胡玉美（業經檢察官職權不起訴處分
    ）之住處，當場交付三千元予具有投票權之胡玉美，要求胡玉美將戶內之三票均
    投給登記三號之信義村長候選人乙○○，胡玉美當場默示同意而收受之。嗣於當
    晚七時許，甲○○再依照該名單記載，至湖口鄉○○路○段一三三巷二九號鄰居
    王李秀蓮（另經檢察官為職權不起訴處分）住處，交付二千元予具有投票權之王
    李秀蓮，要求王李秀蓮將其戶內之二票均投給候選人乙○○，亦經王李秀蓮表示
    同意而收受之。旋經接獲檢舉後，於同日十九時五十分許，甲○○自家中出發預
    備再依該名單記載至其他鄰人住處行賄時，為法務部調查局新竹市調查站及新竹
    縣警察局竹北分局人員當場查獲，在其身上扣得預備行賄之現金八千元，並由甲
    ○○返家主動提出供行賄之對象村民名單二張及供出受賄之村民胡玉美及王李秀
    蓮二人，並扣得已交付胡玉美之賄款三千元及已交付王李秀蓮之賄款二千元。
二、案經法務部調查局新竹市調查站及新竹縣警察局竹北分局共同報請台灣新竹地方
    法院檢察署檢察官偵查起訴。
    理      由
一、訊據被告甲○○對於前開時、地自姓名年籍不詳之成年男子收受現金一萬三千元
    及村民名單二張，並依該村民名單數字記載，先後交付胡玉美三千元及王李秀蓮
    二千元之事實供承不諱，惟矢口否認有賄選之犯行，辯稱其僅係受該男子之託，
    依名單之記載轉交金錢給認識之鄰居胡玉美及王李秀蓮云云。惟查，右揭事實，
    業據被告於警訊、偵查中供認不諱，核與證人即收受賄款之胡玉美及王李秀蓮於
    警訊、偵查之陳述大致相符，而被告亦於本院審理時供承該男子於交付現金及名
    單時有用手比三，而名單上所載數字是代表這個人有幾票，有寫數字者才發，以
    一票一千元去計算，名單上記載之數字總計為十三，故總共是十三張票，金額共
    一萬三千元，我交付三千元給胡玉美時有要求她投給乙○○，交付王李秀蓮二千
    元時，我有要他投給三號等語，足見被告對於該男子交付現金及名單之目的瞭然
    於胸，否則倘僅係單純轉交，何須叮囑胡玉美及王李秀蓮要投票支持三號候選人
    乙○○，是被告確有投票行賄及預備行賄之行為，要屬無疑，此外，復有賄款一
    萬三千元及行賄之對象村民名單二張扣案可資佐證，被告所辯，顯係事後卸責之
    詞，自不足採。本件事證明確，被告犯行應堪認定。
二、核被告所為，係犯公職人員選舉罷免法第九十條之一第一項投票行賄罪及第二項
    之預備投票行賄罪。公訴人於起訴書證據並所犯法條欄就雖漏未援引公職人員選
    舉罷免法第九十條之一第二項、第一項之預備投票行賄罪法條，然於犯罪事實欄
    業已載明該部分犯罪事實，有卷附起訴書足據，自屬業經起訴。又被告與提供賄
    款及行賄對象村民名單之姓名年籍不詳之成年男子間，就前開投票行賄部分，有
    犯意聯絡及行為之分擔，皆為共同正犯。而其所犯投票行賄罪及預備投票行賄罪
    ，均係觸犯同一社會法益，預備投票行賄罪為投票行賄罪之階段行為，為投票行
    賄罪所吸收不另論罪。被告所為前開二次對於有投票權之人，交付賄賂，約其投
    票權為一定行使之行為，時間緊接，所犯基本構成要件相同，顯係出於概括犯意
    為之，為連續犯，爰依刑法第五十六條之規定以一罪論，並加重其刑。又被告於
    偵查中自白其交付賄賂之犯行，依公職人員選舉罷免法第九十條之一第五項之規
    定，減輕其刑，並應先加重後減輕之。爰審酌選舉為實現民主政治重要舉才方式
    ，應在公平、公正、公開合法之前提下進行，賄選對選風之敗壞及政治清明之戕
    害為禍尤烈，詎被告不思利用正當途徑參與民主選舉，力求選舉之公正、公平，
    以成就現代化之社會，卻圖謀使有選舉之人取得賄款之手段為他人競選之犯罪動
    機，其所為有違公職人員選舉罷免法之立法目的，並損及純正選風及民主制度之
    建立，殊值非難，再經審酌被告並無不良紀錄、家中尚有年邁老母及一名極重度
    之腦性麻痺子女需照養，此有戶口名簿及殘障手冊在卷足稽，並其犯罪後深具悔
    意之態度等一切情狀，量處如主文所示之刑，並諭知易科罰金之折算標準，以資
    懲儆，並依公職人員選舉舉罷免法第九十八條第三項規定及參酌其行為特性等，
    併宣告褫奪公權三年。末查被告素行良好，前未曾受有期徒刑以上刑之宣告，此
    有台灣高等法院被告全國前案紀錄表及台灣新竹地方法院檢察署刑案資料查註紀
    錄表等在卷可按，又被告雖係交付賄賂者，惟在經查獲後，即主動提出行供行賄
    之對象村民名單二張並供出受賄之村民胡玉美及王李秀蓮，經此偵審程序之教訓
    ，均應知所警愓而無再犯之虞，本院認所宣告之刑，以暫不執行為適當，爰併予
    宣告緩刑二年。再扣案之賄款一萬三千元係不知年籍姓名共同正犯交付被告用以
    行賄或預備用以行賄之賄款，應依公職人員選舉罷免法第九十條之一第三項之規
    定宣告沒收。復扣案之行賄之對象村民名單二張亦為該姓名年籍不詳之共同正犯
    所有，業經被告供承在卷，係供犯本罪所用之物，爰依刑法三十八條第一項第二
    款之規定沒收之。至扣案之乙○○文宣單三十七張及選舉公報二張，並無證據證
    明係被告或共同被告犯罪或預備供犯罪所使用之物，依法不得沒收，附此敘明。
據上論斷，應依刑事訴訟法第二百九十九條第一項前段，公職人員選舉罷免法第九十
條之一第一項、第二項、第五項、第九十八條第三項，刑法第十一條前段、第二十八
條、第五十六條、第三十七條第二項、第三十八條第一項第二款、第四十一條第一項
前段、第七十四條第一款，罰金罰鍰提高標準條例第二條，判決如主文。
本案經檢察官劉邦繡到庭執行職務。
中    華      民      國      九十一    年      九      月      五      日
                                        臺灣新竹地方法院刑事第二庭
                 法  官  高敏俐
右正本證明與原本無異。
如不服本判決，應於判決送達後十日內向本院提出上訴狀( 應附繕本 )，上訴於臺灣
高等法院。
                                           書記官  賴寶合
中    華      民      國      九十一    年      九      月      五      日
附錄本案論罪科刑之主要法條：
公職人員選舉罷免法第九十條之一第一項、第二項。
對於有投票權之人，行求期約或交付賄賂或其他不正利益，而約其不行使投票權或為
一定之行使者，處五年以下有期徒刑，得併科新台幣四十萬元以上四百萬元以下罰金
。
預備犯前項之罪者，處一年以下有期徒刑。
